臺灣高雄地方法院民事判決　　　　　　　95年度訴字第3418號
原　　　告　丙○○
訴訟代理人　焦文城律師
　　　　　　施秉慧律師
　　　　　　楊志律師
被　　　告　乙○○
被　　　告　台中港通運股份有限公司
特別代理人　甲○○
上列當事人間請求損害賠償事件，原告提起刑事附帶民事訴訟，
經刑事庭裁定移送前來，本院於民國96年11月29日言詞辯論終結
，判決如下：
    主      文
被告應連帶給付原告新臺幣肆佰萬伍仟陸佰零壹元及自民國九十
六年十月二十九日起至清償日止，按年息百分之五計算之利息。
本判決第一項於原告以新臺幣壹佰參拾參萬伍仟貳佰元為被告供
擔保後，得假執行。但被告以新臺幣肆佰萬伍仟陸佰零壹元為原
告預供擔保，得免為假執行。
原告其餘之訴及假執行之聲請均駁回。
訴訟費用由被告連帶負擔百分之四十，餘由原告負擔。
    事實及理由
一、本件被告台中港通運股份有限公司（下稱台中港通運公司）
    經合法通知，未於言詞辯論期日到場，核無民事訴訟法第38
    6 條所列各款情形，爰依原告之聲請，由其一造辯論而為判
    決。
二、原告起訴主張：被告乙○○為被告台中港通運公司僱傭之司
    機，為從事駕駛業務之人，於民國94年3 月28日凌晨零時許
    ，駕駛車牌號碼722-KD號營業用半聯結車沿國道1 號北向路
    段行駛，行經該路段357 公里317 公尺處（位於高雄市楠梓
    區），其欲變換車道由外側車道至內側車道行駛時，本應注
    意在行駛途中，不得驟然或任意變換車道，如欲超越前車或
    變換車道時，應先顯示方向燈告知前後車輛，並保持安全距
    離及間隔，方得超越或變換車道，而依當時情形，天氣狀況
    晴、路面狀況乾燥無缺陷、無障礙及視距良好，依其之智識
    、能力亦無不能注意之情事，竟疏未注意保持安全距離及間
    隔，在顯示方向燈後，即行向左偏駛準備切入內側車道，適
    有丙○○駕駛車牌號碼X4-543號營業用半聯結車，沿前開路
    段內側車道直行至上開地點，見狀閃煞不及，丙○○上開車
    輛之右前車頭因而撞擊乙○○前開車輛之左側中間車身，並
    再失控向左撞擊內側護欄，致丙○○受有右肩胛骨骨折、右
    側臂神經叢受損，導致右臂癱瘓（右手手指無法作用）之重
    傷害，原告因而減損勞動能力69 .21 ％ ，以原告受傷前每
    月平均薪資新臺幣（下同）60,000元計算，每年減少勞動能
    力之損失為498,312 元（計算式：60,000×69.21 ％×12＝
    498,31 2），而原告為67年9 月30日出生，以事故當時計算
    至法定退休年齡60歲止共33年有餘，茲以33年依照霍夫曼計
    算法計算一次給付之金額為9,869, 610元（計算式：19,806
    ,087 ×498,312÷1,000,000 ＝9, 869,610）。此外，原告
    因而受有非財產上之損害為1,000, 000元，合計原告受有損
    害為10,869,610元，且被告台中港通運公司為被告乙○○之
    僱用人，依法應連帶負責。為此爰於扣除原告已領之強制保
    險701, 389元後，依民法第184 條第1 項前段、第188 條第
    1 項、第191 條之2 、第193 條第1 項、第195 條第1 項規
    定，求為判決被告應連帶給付原告10 ,168,221 元，及自起
    訴狀繕本最後送達之翌日（即96年10月29日）起至清償日止
    按週年利率百分之五計算之利息，並願供擔保請准宣告假執
    行。
三、被告台中港通運公司未於言詞辯論期日到場，亦未提出書狀
    作何聲明或陳述，被告乙○○則以原告用以計算勞動能力減
    損之每月平均薪資與事實不符等語為辯，並聲明原告之訴及
    假執行之聲請均駁回，如受不利之判決，願供擔保請免予假
    執行。
四、兩造不爭執事項:
  (一)被告乙○○受僱於被告台中港通運公司，有如原告起訴主張
    所載之業務過失重傷害之事實。
  (二)原告勞動能力減損之程度為69.21％。
五、本件經整理並協議簡化爭點後，兩造均同意本件之爭點為：
  (一)原告減損勞動能力所受損害？(二)原告得請求非財產上損害賠
  償之數額？茲就各項爭點審究如次：
  (一)原告減損勞動能力所受損害？
    本件原告於67年9 月30日出生，於前揭時、地因被告乙○○
    業務過失行為致勞動能力減損程度為69.21 ％，已如前述。
    而原告雖以其受傷前平均薪資為60,000元，並以此為計算減
    損勞動能力損害之標準云云。經查，原告於92年至94之年所
    得分別為317,431 元、0 元、185,178 元，而96年6 月8 日
    起勞工基本工資為17,280元等情，此有原告之稅務電子閘門
    財產所得調件明細表、行政院勞工委員會基本工資調整經過
    等件在卷可稽。是原告歷年平均所得僅為167,536 元（元以
    下四捨五入），尚難僅以其於94年前3 個月之收入作為其每
    月平均工資之計算標準，而行政院勞工委員會公佈之每月基
    本工資乘以12個月後為207,360 元，此與原告歷年所得較為
    接近，應以此為計算原告勞動能力減損之基礎較為可採。原
    告自94年3 月28日事故發生時起計算至年滿60歲之127 年9
    月30日止尚有33年又6 個月（未滿一個月部分不計入），是
    原告僅依霍夫曼計算式請求33年之勞動能力減損賠償當可准
    許，其計算後之金額為4,106,990 元（207,360 ×
    19,806087 ÷0000000 ＝4,106,990 ，元以下四捨五入）。
  (二)原告得請求非財產上損害賠償之數額？
    按慰撫金之賠償須以人格權遭遇侵害，使精神上受有痛苦為
    必要，其核給之標準固與財產上損害之計算不同，然非不可
    斟酌雙方身分資力與加害程度，及其他各種情形核定相當之
    數額，最高法院51年台上字第223 號著有判例。原告因被告
    乙○○之過失行為，致受有右肩胛骨骨折、右側臂神經叢受
    損，導致右臂癱瘓（右手手指無法作用）之重傷害而減損勞
    動能力之比例為69.21 ％等情已如前述，原告無端受此傷害
    ，其精神上應受有痛苦自可認定，其請求被告賠償慰撫金，
    即為有據。查原告為國中畢業，事故發生前為貨車司機，別
    無其他財產，年平均所得為167,536 元及被告乙○○為高工
    畢業，從事運輸工作，除有投資25,000元外，92、93年收入
    平均約612,35 1元等情，有兩造之稅務電子閘門財產所得調
    件明細表、陳報狀等件為憑，並為兩造所不爭執，本院審酌
    原告受傷時為壯年人，因被告乙○○之過失行為所受傷害及
    減損勞動能力之程度，被告乙○○侵權行為之方式及兩造資
    力、身分、地位、經濟能力等一切情狀，認為原告請求被告
    連帶賠償之慰撫金應以600,000 元為相當。
六、綜上，原告勞動能力減損所受之損害及非財產上損害賠償分
    別為4,106,990 元、600,000 元，而扣除原告已受領之強制
    保險給付701,389 元後，其得請求之損害額為4,005,601 元
    。另被告台中港通運公司為被告乙○○之僱用人，依法應連
    帶負責，從而原告本於侵權行為及連帶之法律關係請求被告
    應連帶給付4,005,601 元及自起訴狀繕本最後送達之翌日（
    即96年10月29日）起至清償日止按週年利率5 ％計算之利息
    ，應予准許。逾此部分之請求為無理由，應予駁回。
七、原告及被告乙○○陳明願供擔保，聲請宣告假執行或免為假
    執行，經核原告勝訴部分，合於法律規定，爰分別酌定相當
    之擔保金額宣告之；另被告台中港通運公司部分則依職權為
    免假執行之宣告。至原告其餘假執行之聲請，因訴之駁回而
    失所依據，不予准許。
八、本件為判決基礎之法律關係已臻明確，兩造其餘攻擊防禦方
    法核與判決結果不生影響，毋庸一一論列，併此敘明。
九、本件原告之訴為一部有理由，一部為無理由，依民事訴訟法
    第385 條第1 項前段、第79條、第85條第2 項、第390 條第
    2 項、第392 條第2 項，判決如主文。
中　　華　　民　　國　　96　　年　　12　　月　　20　　日
          民事第四庭    審判長法　官  黃國川
                              法  官  郭瓊徽
                              法  官  黃宣撫
以上證明與原本無異。
如不服本判決，應於判決送達後20日內向本院提出上訴狀並表明
上訴理由，如於本判決宣示後送達前提起上訴者，應於判決送達
後10日內補提上訴理由書（須附繕本）。
中　　華　　民　　國　　96　　年　　12　　月　　20　　日
                              書記官  王美玲
